【裁判字號】    99,易,35
【裁判日期】    990208
【裁判案由】    詐欺
【裁判全文】
臺灣臺中地方法院刑事判決                99年度易字第35號
公  訴  人  臺灣臺中地方法院檢察署檢察官
被      告  甲○○
上列被告因詐欺案件，經檢察官提起公訴（98年度偵緝字第2421
號），被告於本院準備程序中就被訴之事實為有罪之陳述，經本
院合議庭裁定由受命法官獨任進行簡式審判程序審理，判決如下
：
    主      文
甲○○幫助意圖為自己不法之所有，以詐術使人將本人之物交付
，處有期徒刑貳月，如易科罰金，以新臺幣壹仟元折算壹日。
    事實及理由
壹、程序方面
    刑事訴訟法第273條之1第1 項規定除被告所犯為死刑、無期
    徒刑、最輕本刑為3 年以上有期徒刑之罪或高等法院管轄第
    一審案件者外，於審判期日前之程序進行中，被告先就被訴
    事實為有罪之陳述時，審判長得告知被告簡式審判程序之旨
    ，並聽取當事人、代理人、辯護人及輔佐人之意見後，裁定
    進行簡式審判程序。查本案被告甲○○被訴詐欺案件，非前
    開不得進行簡式審判程序之案件，經被告於本院審理時就被
    訴之事實為有罪之陳述，且經本院告知被告簡式審判程序之
    旨，聽取被告及檢察官之意見後，爰依刑事訴訟法第273 條
    之1 第1 項規定裁定改依簡式審判程序審判之，先予敘明。
貳、實體方面
一、犯罪事實：
（一）甲○○乃具相當社會生活經驗之人，明知對於貿然將自己
      及他人開立之金融帳戶存摺、金融卡及密碼，交付予其他
      不熟悉人任意使用，可能因此供人利用為犯罪所用，而坊
      間每每發生有人遭詐騙將款項匯入人頭帳戶後遭提領一空
      ，致追索不能一事，並對所提供之帳戶可能因而幫助他人
      從事詐欺不法犯罪有預見，仍於不違背其本意情形下，基
      於幫助真實姓名年籍不詳之成年人及其所屬詐欺集團成年
      成員詐欺取財之未必故意，將其於民國98年4月6日所申請
      之中華郵政股份有限公司臺中力行路郵局帳號0000000000
      0000號帳戶（下稱郵局帳戶）之存摺、金融卡及密碼等資
      料，於98年4 月12日，在臺中市○○路上交付予該真實姓
      名年籍不詳之成年人，供其所屬之詐欺集團為詐欺犯行使
      用。嗣該真實姓名年籍不詳之成年人取得前開帳戶資料後
      ，與其所屬之其他詐欺集團成員，共同基於意圖為自己不
      法所有之犯意聯絡，於98年4 月14日上午11時許，撥打電
      話予乙○○，佯稱係其姪子「張佳蒔」，有困難需要幫助
      ，請求匯款至指定帳戶內云云，乙○○因當時聽到該名詐
      欺集團成員與其姪子聲音極像，致其陷於錯誤，依該名詐
      欺集團成員之指示，陸續以臨櫃匯款之方式，於同日匯款
      新臺幣（下同）7萬元、6萬元至汪天興所申請之臺灣中小
      企業銀行永大分行帳號00000000000 號帳戶內（該幫助詐
      欺犯行部分，經臺灣臺中地方法院檢察署檢察官另行偵辦
      ）；復於同年月15日匯款10萬元至謝政達所申請之兆豐銀
      行桃興分行帳號00000000000 號帳戶內（該幫助詐欺犯行
      部分，經臺灣臺中地方法院檢察署檢察官另行偵辦）；又
      於同年月16日上午11時34分許，匯款10萬元至羅碧慧所申
      請之中華郵政股份有限公司恆春郵局帳號00000000000000
      號帳戶內（該幫助詐欺犯行部分，經臺灣臺中地方法院檢
      察署檢察官另行偵辦），及日下午2時25分許匯款5萬元至
      甲○○前開郵局帳戶內，均旋遭該詐欺集團成員提領一空
      。嗣經乙○○撥打其姪子「張佳蒔」電話後發覺受騙，經
      報警處理，始循線查悉上情。
（二）案經臺南縣警察局永康分局報告臺灣臺南地方法院檢察署
      移轉臺灣臺中地方法院檢察署檢察官偵查後起訴。
二、上開犯罪事實，業據被告甲○○於本院準備程序時坦承不諱
    ，核與證人即被害人乙○○於警詢時證述情節大致相符，並
    有上開被告郵局帳戶之客戶開戶基本資料及客戶歷史明細查
    詢資料各1 份；內政部警政署反詐騙案件紀錄表、臺北縣政
    府警察局海山分局江翠派出所之受理各類案件紀錄表、受理
    詐騙帳戶通報警示簡便格式表及受理刑事案件報案三聯單各
    1 份；被害人乙○○所提出匯入被告前開郵局帳號之郵政國
    內匯款執據1 份附卷足稽，是被告出於任意性之自白核與事
    實相符，足堪採信。本案事證明確，被告犯行堪以認定，應
    予依法論科。
三、按刑法上之幫助犯，係對於犯罪與正犯有共同之認識，而以
    幫助之意思，對於正犯資以助力，而未參與實施犯罪之行為
    者而言，最高法院49年台上字第77號判例意旨可資參照。是
    以，如未參與實施犯罪構成要件之行為，且係出於幫助之意
    思提供助力，即屬幫助犯，而非共同正犯。查本案被告甲○
    ○基於幫助之犯意，提供金融機構帳戶予真實姓名年籍不詳
    之成年人使用，嗣該真實姓名年籍不詳之成年人所屬詐欺集
    團之成年成員利用被告之幫助，意圖為自己不法之所有，向
    被害人乙○○施用詐術，使其陷於錯誤，因而轉帳匯款至被
    告所提供之上開帳戶內，是被告所為係參與詐欺罪構成要件
    以外之行為，且在無證據證明被告係以正犯而非以幫助犯之
    犯意參與犯罪之情形下，應認其所為係幫助犯而非正犯行為
    。是核被告所為，係犯刑法第30條第1項、第339 條第1項之
    幫助詐欺取財罪。另被告幫助前述真實姓名年籍不詳之成年
    男子所屬詐欺集團犯詐欺罪，應依刑法第30條第2 項規定，
    按正犯之刑減輕之。爰審酌被告犯罪之動機、目的、手段，
    其交付金融帳戶予他人供犯罪使用之行為，紊亂社會正常交
    易秩序，並使不法之徒藉此輕易於詐騙後取得財物，致檢警
    難以追緝，助長詐騙犯罪風氣，並提高社會大眾遭受詐騙損
    失之風險，兼衡被告並無前案資料，有臺灣高等法院被告前
    案紀錄表在卷可憑，素行尚佳，其幫助行為所造成被害人之
    財物損失，及其於犯罪後坦承犯行，尚具悔意等一切情狀，
    量處如主文所示之刑，並諭知易科罰金之折算標準，以示懲
    儆。
據上論斷，應依刑事訴訟法第273 條之1第1項、第299條第1項前
段，刑法第30條、第339 條第1 項、第41條第1 項前段，刑法施
行法第1 條之1 第1 項、第2 項前段，判決如主文。
本案經檢察官丙○○到庭執行職務。
中    華    民    國    99    年    2     月    8     日
                  刑事第四庭  法  官  潘曉玫
以上正本證明與原本無異。
如不服本判決應於收受判決後10日內向本院提出上訴書狀，並應
敘述具體理由；其未敘述上訴理由者，應於上訴期間屆滿後20日
內向本院補提理由書（均須按他造當事人之人數附繕本）「切勿
逕送上級法院」。
告訴人或被害人對於判決如有不服具備理由請求檢察官上訴者，
其上訴期間之計算係以檢察官收受判決正本之日期為準。
                              書記官  張齡方
中    華    民    國    99    年    2     月    8     日
附錄論罪科刑法條
中華民國刑法第339條
（普通詐欺罪）
意圖為自己或第三人不法之所有，以詐術使人將本人或第三人之
物交付者，處 5 年以下有期徒刑、拘役或科或併科 1 千元以下
罰金。
以前項方法得財產上不法之利益或使第三人得之者，亦同。
前二項之未遂犯罰之。

司法院資訊處製作；財團法人民間司法改革基金會備份。
